【裁判字號】    91,訴,3363
【裁判日期】    921008
【裁判案由】    營業稅
【裁判全文】
臺北高等行政法院判決                            九十一年度訴字第三三六三號
                              .
    原      告  共德營造工業股份有限公司
    代  表  人  甲○○董事長.
    被      告  財政部臺灣省北區國稅局
    代  表  人  林吉昌（局長）
    訴訟代理人  乙○○
右當事人間因營業稅事件，原告不服財政部中華民國九十一年六月二十五日台財訴字
第○九一一三五四一六一號訴願決定，提起行政訴訟。本院判決如左：
    主  文
原告之訴駁回。
訴訟費用由原告負擔。
    事  實
甲、事實概要：
    緣原告於民國（以下同）八十四年間進貨，計新臺幣（以下同）一二、八三三、
    四七○元，持虛設行號建瑩工程有限公司（以下簡稱建瑩公司）開立之發票作為
    進項憑證申報扣抵營業稅六四一、六七九元，認定有虛報進項稅額違章事實，乃
    核定補徵營業稅六四一、六七九元，並裁處罰鍰四、四九一、七○○元。原告不
    服，申請復查，未獲變更，提起訴願，亦遭決定駁回，遂向本院提起本件行政訴
    訟。並自九十二年一月一日起，由被告承受臺北縣政府稅捐稽徵處有關營業稅業
    務。
乙、兩造聲明：
  一、原告聲明：訴願決定、復查決定及原處分均撤銷。
  二、被告聲明：駁回原告之訴。
丙、兩造之爭點：
    原告有無虛報進項稅額之違法情事？
原告主張：
一、犯罪之論處：「依刑事訴訟法第一百五十六條第二項﹃被告之自白不得作為有罪
    判決之唯一證據，仍應調查其他必要之證據，以察其是否與事實相符﹄之規定仍
    應以調查其事實為論據」查建瑩公司負責人雖經台灣台北地方法院檢察署於八十
    六年間起訴與原告八十四年三間外包給建瑩公司之泥作等工程時間相差二年多，
    事後該公司變為虛設行號公司，原告未能先知。有關取得虛設行號憑證者，按台
    北高等行政法院判決，於八十九年度訴字第八五二號判決指出引述起訴書為違章
    依據者，應為其中具體之證據，僅憑被起訴不足為論處依據。
二、取得進項憑證是否合法：依據公司法第一條規定組織登記成立之社團法人，在有
    權主管機關未依法撤銷其登記前，其所為之法律行為並非無效，故凡善意因信賴
    其公司登記公示主義之相對人應受法律上「信賴保護」，此為行政法上之安定性
    的基本原則，而本件所爭有無依「規定取得交易之合法憑證，仍應以『行為時點
    』為認定基準，原告既於行為時取得合於行為時營業稅法第三十三條規定之統一
    發票自無『末依規定取得憑證』及虛報進項稅額」之事情。
三、補稅與罰鍰部份：依據改制前行政法院八十三年度判字第二四四六號判決指出「
    虛設行號發票如依法申報繳稅即不能認定為逃稅而加以處罰」。據原告所知該建
    瑩公司每期均有申報繳稅是否事實，稅捐單位應可查證。未經查實盲然補稅有重
    複課稅之嫌。有關罰鍰部份未有逃稅何有罰鍰。再者財政部於九十一年六月二十
    日發佈之台財稅字第○九一○四五○六四三號令「稅務違章案件減免處罰標準」
    第二條第二項指出「營利事業購進貨物或勞務時，因銷售人未給與致無法取得合
    法憑證，在未經他人檢舉及未經稽徵機關或財政部指定之調查人員進行調查前，
    已提出檢舉或已取得該進項憑證者；或已誠實入帳，且能提示送貨單及支付貨款
    證明，於稽徵機關發現前，由會計師簽證揭露或自行於申報揭露，經稽徵機關查
    明屬實者」，本案件取得進項憑證，已誠實入帳，可提示支付貨款證明已自行申
    報書揭露，且經稽徵機關「財政部台灣省北區國稅局」查明屬實（原告之八十四
    、八十五年度營利事業所得稅均經該局查帳核定在案）本違章處罰標準第二十五
    條指示「本標準修正前所發生應處罰鍰之行為，於本標準修正發布生效日尚未裁
    罰確定者，適用本標準修正後之規定辦理」，本件應可適用該項標準予以免罰。
被告主張：
一、補徵營業稅部分：
（一）按「營業人當期銷項稅額，扣減進項稅額後之餘額為當期應納或溢付營業稅額
      。」、「營業人左列進項稅額不得扣抵銷項稅稅額。一、購進之貨物或勞務未
      依規定取得並保存第三十三條所列之憑證者。」、「營業人以進項稅額扣抵銷
      項稅額者，應具有載明其名稱地址及統一編號之左列憑證。一、購買貨物或勞
      務時，所取得載有營業稅額之統一發票。」及「對外營業事項之發生，營利事
      業應於發生時自他人取得原始憑證，如進貨發票或給與他人原始憑證，如銷貨
      發票。給與他人之憑證，應依次編號並自留存根或副本。」為行為時營業稅法
      第十五條第一項、第十九條第一項第一款、第三十三條第一款及稅捐稽徵機關
      管理營利事業會計帳簿憑證辦法第二十一條所明定。又「為符合司法院大法官
      會議釋字第三三七號解釋意旨，對於營業人取得非實際交易對象所開立之統一
      發票作為進項憑證申報扣抵銷項稅額之案件，應視情節，分別依左列原則處理
      ：（一）取得虛設行號發票申報扣抵之案件：1.無進貨事實者：以虛設行號發
      票申報扣抵，係屬虛報進項稅額，並逃漏稅款，該虛報進項之營業人除應依刑
      法行使偽造文書罪及稅捐稽徵法第四十一條之規定論處外，並應依營業稅法第
      五十一條第五款規定補稅並處罰。2.有進貨事實者：(1)進貨部分，因未取得實
      際銷貨人出具之憑證，應依稅捐稽徵法第四十四條規定處以行為罰。(2)因虛設
      行號係專以出售統一發票牟取不法利益為業，並無銷貨事實，故取得虛設行號
      之營業人，自亦無向虛設行號進貨並支付進項稅額之事實，除該營業人能證明
      確有支付進項稅額予實際銷貨之營業人，並經稅捐稽徵機關查明該稅額已依法
      報繳者，應依營業稅法第十九條第一項第一款規定，就其取得不得扣抵憑證扣
      抵銷項稅額部分，追補稅款，不再處漏稅罰外，其虛報進項稅額，已構成逃漏
      稅，應依營業稅法第五十一條第五款規定補稅並處罰。」亦經財政部八十三年
      七月九日台財稅第八三一六○一三七一號函釋在案。
（二）本件原告於八十四年間進貨，計一二、八三三、四七○元，持建瑩公司開立之
      發票作為進項憑證申報扣抵營業稅六四一、六七九元，被告以建瑩公司為無銷
      貨事實，專以販售發票幫助他人逃漏稅捐牟利並無營業事實之虛設行號，有臺
      灣臺北地方法院檢察署檢察官八十六年偵字第一三三二號、偵字第一五號、偵
      緝字第七三八號起訴書可稽，是原告人所提示之記帳紀錄雖能證明其有進貨事
      實，惟顯非向該虛設行號進貨，又原告未能舉證證明支付進項稅額予實際銷售
      人，則其虛報進項稅額違章事實堪予認定，業已違反稅捐稽徵機關管理營利事
      業會計帳簿憑證辦法第二十一條及行為時營業稅法第十九條規定，取其臺灣臺
      北地方法院檢察署檢察官八十六年度偵緝字第七三八號起訴書影本、說明查核
      記錄、統一發票查核清單影本等證據附案佐證，違章事實明確，被告初查乃核
      定補徵營業稅六四一、六七九元。原告不服，主張在訂約之前確曾索閱建瑩公
      司之營利事業登記證及統一發票購票證並無可疑之處。因其為合法之營利事業
      乃與其訂約，該公司承交之工程均開立統一發票，承包中國石油公司桃園煉油
      廠之工程亦如限完工，有桃園縣政府核發之使用執照足證承包工程是事實，工
      程需要，而進貨是事實，支付貨款是事實，一切依法並無虛構云云，申經被告
      復查決定以，原告雖主張與建瑩工程有限公司負貴人許朝宗訂立工程契約係八
      十四年三月，惟依據臺灣臺北地方法院檢察署檢察官八十六年偵字第一三三二
      號、偵緝字第七三八號、偵字第一五號起訴書許朝宗係提供身分證影本及印章
      虛設「建瑩工程有限公司」自八十一年一月至八十四年十二月間取得之進項憑
      證來自虛設行號三八四張，並自八十一年六月至八十四年十二月間虛開不實發
      票六八○張，實際並無進貨銷貨事實係互開發票沖抵進、銷項帳，製造正常營
      業之假象，以供販售發票圖利，幫助他人逃漏營業稅。且亦係「懋澤工程股份
      有限公司」之負貴人，虛報鄭行鶿於八十三年間在該公司上班所得，以逃漏稅
      捐，依該起訴書可知「建瑩工程有限公司」自八十一年至八十四年十二月間實
      際並無進、銷貨事實為虛設行號公司，且負責人許朝宗亦辯稱：伊身分證曾遺
      失，亦曾向地下錢莊借錢質押身分證有人找當人頭云云，原告主張與其八十四
      年三月訂約，可知並非實際交易對象。原告所訴，實無可採。
二、違反營業稅法科處罰鍰部分：
（一）按「納稅義務人，有左列情形之一者，除追繳稅款外，按所漏稅額處一倍至十
      倍罰鍰，並得停止其營業：一、‧‧‧五、虛報進項稅額者。」為行為時營業
      稅法第五十一條第五款所明定。
（二）本件原告於八十四年間因發包工程，未依規定取得合法憑證，而涉嫌取得虛設
      行號之建瑩公司開立之統一發票扣抵銷項稅額之違章情事，業如前述，是被告
      初查以其違反營業稅法之事證明確，乃按所漏營業稅額六四一、六七九元處七
      倍之罰鍰計四、四九一、七○○元（計至百元止），並無不合。
    理  由
一、本件台北縣稅捐稽徵處原受委託代徵營業稅，自九十二年一月一日起回復由被告
    辦理，經被告聲明承受訴訟，核並無不合，首予敘明。
二、按「營業人當期銷項稅額，扣減進項稅額後之餘額為當期應納或溢付營業稅額。
    」、「營業人左列進項稅額不得扣抵銷項稅額。一、購進之貨物或勞務未依規定
    取得並保存第三十三條所列之憑證者。」、「營業人以進項稅額扣抵銷項稅額者
    ，應具有載明其名稱地址及統一編號之左列憑證。一、購買貨物或勞務時，所取
    得載有營業稅額之統一發票。」、「納稅義務人，有左列情形之一者，除追繳稅
    款外，按所漏稅額處一倍至十倍罰鍰，並得停止其營業：‧‧五、虛報進項稅額
    者。」及「對外營業事項之發生，營利事業應於發生時自他人取得原始憑證，如
    進貨發票或給與他人原始憑證，如銷貨發票。給與他人之憑證，應依次編號並自
    留存根或副本。」為行為時營業稅法第十五條第一項、第十九條第一項第一款、
    第三十三條第一款、第五十一條第五款及稅捐稽徵機關管理營利事業會計帳簿憑
    證辦法第二十一條所明定。又「為符合司法院大法官會議釋字第三三七號解釋意
    旨，對於營業人取得非實際交易對象所開立之統一發票作為進項憑證申報扣抵銷
    項稅額之案件，應視情節，分別依左列原則處理：（一）取得虛設行號發票申報
    扣抵之案件：1.‧‧‧2.有進貨事實者：(1)‧‧‧(2)因虛設行號係專以出售統一
    發票牟取不法利益為業，並無銷貨事實，故取得虛設行號之營業人，自亦無向虛
    設行號進貨並支付進項稅額之事實，除該營業人能證明確有支付進項稅額予實際
    銷貨之營業人，並經稅捐稽徵機關查明該稅額已依法報繳者，應依營業稅法第十
    九條第一項第一款規定，就其取得不得扣抵憑證扣抵銷項稅額部分，追補稅款，
    不再處漏稅罰外，其虛報進項稅額，已構成逃漏稅，應依營業稅法第五十一條第
    五款規定補稅並處罰。」亦經財政部八十三年七月九日台財稅第八三一六○一三
    七一號函釋在案。
二、原告於八十四年間進貨，計一二、八三三、四七○元，持建瑩公司開立之發票作
    為進項憑證申報扣抵營業稅六四一、六七九元，原處分機關初查以建瑩公司為無
    銷貨事實，專以販售發票幫助他人逃漏稅捐牟利並無營業事實之虛設行號，原告
    顯非向該虛設行號進貨，又原告未能舉證證明支付進項稅額予實際銷售人，則其
    虛報進項稅額違章事實堪予認定，乃核定補徵營業稅六四一、六七九元，並裁處
    罰鍰四、四九一、七○○元，經核並無不合，原告不服，主張如事實欄所載。本
    件所需審究者為原告有無虛報進項稅額之違法情事？
三、經查，原告於本院審理中主張略以建瑩公司承原告之工程，包工資支出係採現場
    作業，每日由原告以現金發放工資，取得合法之統一發票。所謂虛設行號買賣發
    票，一般民眾不得而知，既然是虛設行號，為何稅捐處要賣發票給那家公司，且
    是否虛設行號應有稅捐單位查核，補稅及罰鍰原開立之發票已繳納營業稅，再補
    稅有重複課稅之嫌，另依稅務違章案件減免處罰標準，本件可以免罰等語，惟查
    ，本件原告取得建瑩公司之發票金額高達一二、八三三、四七○元，又依原告於
    原處分機關調查時所提出之工程承攬合約書所載，其付款方式為「每月請款三次
    ，開立現金票支付，按實作數量計價」，而原告竟全數以現金支付，有其提出之
    簽收回條附於原處分卷可參，與合約約定以票據支付不符，亦與原告於審理中所
    稱由其在現場現金發放工資不符，且依約果工人確係建瑩公司僱用，亦無由原告
    定作人支付工資之理；又該工程價款，除工資外尚有其他工程款，原告竟全部均
    以現金支付作帳，則其有規避稅捐機關調查之企圖至為明顯，亦與經驗法則有違
    ；再者，依原告前所提出之合約，建瑩公司承攬原告之模板工程、泥作工程、土
    方工程及雜項工程，惟查，建瑩公司之營業項目為「建材油漆砂級配料之買賣進
    出口、室內裝潢之設計承包施工及材料之買賣、工程機具租售、防水防漏補裂隔
    熱材料加以施工承包及油漆工程承包施工、廢棄物清理業務、前各項有關業務之
    經營及轉投資業務（現場僅作辦公室使用）」等項，並無本件營造、土木工程之
    營業，是本件原告雖因工程已完工，被告予以認定為有進貨事實，惟其實際交易
    對象並非建瑩公司，堪以認定。
四、次查，建瑩公司之負責人許朝宗於檢察官偵查中供述，伊身分證曾遺失，亦曾向
    地下錢莊借錢質押身分證，有人找伊當人頭，伊未同意等語，足見為人頭負責人
    而已，而其被利用所設立之建瑩公司，自八十一年六月至八十四年十二月間取得
    之進項憑證來自虛設行號「廣合堂有限公司、立慶實業有限公司、勝瑞實業有
    限公司、釆桓興業有限公司、頂誠企業有限公司、總嚴企業有限公司、華心工程
    有限公司、賢怡貿易有限公司、亨利泰企業有限公司等公司虛開不實發票三八四
    四張，金額一八五、七六八、五九八元，虛報扣抵營業稅九、二八八、四三○元
    ，又其同期間虛開不實發票六八○張，金額高達四四二、三九八、六八六元予虛
    設行號黃埔開發股份有限公司、釆桓興業有限公司、頂誠企業有限公司、總嚴企
    業有限公司，互開發票沖抵進、銷項帳，製造正常營業之假像，以供販售發票圖
    利之事實，有營業人設立異動資料、統一發票扣抵聯、異常查核清罩、虛設行號
    集團負責人、股東明細表等附卷可參，又建瑩公司為虛設行號亦經最高行政法院
    九十一年度判字第一四九六號判決認定在案，而刑事法院與行政法院本得各別自
    行認定事實，其刑事責任是否確定，與本件不生影響。
五、再查，原告既無向虛設行號進貨並支付進項稅額之事實，又未能證明確有支付進
    項稅額予實際銷貨之營業人，並經稅捐稽徵機關查明該稅額已依法報繳，被告依
    財政部上開函釋按行為時營業稅法第十九條第一項第一款規定，就其取得不得扣
    抵憑證扣抵銷項稅額部分，追補稅款，並依行為時營業稅法第五十一條第五款規
    定補稅並處罰，並無不合。原告雖主張建瑩公司已繳納稅款，本件再向原告補徵
    ，顯有重複課徵稅捐云云，惟查，姑不論建瑩公司就相關營業稅係以與其他虛設
    行號採互開發票沖抵進、銷項帳方式，國庫並無實際稅收，且按「營業人左列進
    項稅額，不得扣抵銷項稅額：「一、購進之貨物或勞務未依規定取得並保存第三
    十三條所列之憑證者。」「營業人以進項稅額扣抵銷項稅額者，應具有載明其名
    稱、地址及統一編號之左列憑證：一、購進貨物或勞務時，所取得載有營業稅額
    之統一發票。」營業稅法第十九條第一項第一款及第三十三條第一款定有明文。
    營業人雖有進貨事實，惟不依規定取得交易對象開立之進項憑證，而取得非交易
    對象開立之進項憑證，申報扣抵銷項稅額時，該項已申報扣抵之銷項營業稅額顯
    未依法繳納，仍應依營業稅法第十九條第一項第一款規定，就其取得不得扣抵憑
    證扣抵銷項稅額部分，追補該項不得扣抵之銷項稅款。又我國現行加值型營業稅
    係就各個銷售階段之加值額分別予以課稅之多階段銷售稅，各銷售階段之營業人
    皆為營業稅之納稅義務人。故該非交易對象之人是否已按其開立發票之金額報繳
    營業稅額，並不影響本件營業人補繳營業稅之義務。」最高行政法院著有八十七
    年七月份第一次庭長評事聯席會議決議可參，本件被告對原告補徵營業稅，自無
    重複課稅之虞，原告主張，要無可採。
六、至原告所稱建瑩公司既為虛設行號，被告不應核發統一發票，既經被告核發統一
    發票，其為合法取得發票一節，惟查，任何公司行號成立後，在被查獲有違法情
    事前，稅捐機關尚無拒絕發給統一發票之權責，而原告與何人為實際交易，惟原
    告清楚，建瑩公司為虛設行號，則原告自不可能與其為實際交易，又建瑩公司之
    營業項目並無營造、土木工程等項復已如上述，原告猶取得其販賣之發票作為進
    項憑證申報，則原告自有過失，原告依行為時營業稅法五十一條第五款規定按所
    漏營業稅額處七倍之罰鍰，亦無不合。
七、從而，本件原處分並無違誤，訴願決定予以維持，亦無不合，原告起訴意旨為無
    理由，應予駁回。
據上論結，本件原告之訴為無理由，爰依行政訴訟法第九十八條第三項前段，判決如
主文。
中      華      民      國    九十二    年      十      月      八      日
                        臺北高等行政法院第五庭
                                  審判長法官   張瓊文
                                        法官   劉介中
                                        法官   黃清光
右為正本係照原本作成。
如不服本判決，應於送達後二十日內，向本院提出上訴狀並表明上訴理由，如於本判
決宣示後送達前提起上訴者，應於判決送達後二十日內補提上訴理由書（須按他造人
數附繕本）。
中      華      民      國    九十二    年      十      月      八      日
                                      書記官   楊子鋒


司法院資訊處製作；財團法人民間司法改革基金會備份。
